臺灣臺北地方法院刑事判決　　　　　　　　　　　　　九十年度易字第一五四二號
　　公　訴　人　臺灣臺北地方法院檢察署檢察官
　　被　　　告　丙○○
　　選任辯護人　郭惠吉
　　　　　　　　林春金
　　　　　　　　賴俊榮
右列被告因業務侵占案件，經檢察官聲請以簡易判決處刑（九十年度偵字第一三一二
六號），惟本院認為不宜以簡易判決處刑，移送適用通常程序審判，本院判決如左：
    主  文
丙○○無罪。
    理  由
一、公訴意旨略以：被告丙○○於民國八十三年間與告訴人甲○○及乙○○、洪敏夫
    等人合資成立「我愛紅娘有限公司高雄分公司」，約定由被告出資新臺幣（下同
    ）一百萬元，其餘股東則各出資五十萬元，並由乙○○負責執行業務。嗣因上開
    分公司營運不順，遂自八十六年二月一日起改由被告負責經營，且將分公司搬至
    高雄市○○街一三五號一至二樓，被告及乙○○並各增資十五萬元。然該分公司
    仍因不堪長期虧損，於八十七年二月十五日經由股東會決議解散，並擬將該分公
    司之財產於清算後分成四份，分配與各股東，乙○○並在八十七年三月二十六日
    取走其分得之辦公設備。而因告訴人遲未能取回其分得之硬體設備，被告竟意圖
    為自己不法之所有，將告訴人應分得之部分，挪至其於同址所設立之紅娘企業社
    使用而予以侵占入己。案經告訴人提出告訴，因認被告涉有刑法第三百三十六條
    第二項之業務侵占罪嫌。
二、按犯罪事實應依證據認定之，無證據不得推定其犯罪事實；又不能證明被告犯罪
    者，應諭知無罪之判決，刑事訴訟法第一百五十四條、第三百零一條第一項分別
    定有明文。次按以被害人之陳述為認定犯罪之依據時，必其陳述並無瑕疵，且就
    其他方面調查，又與事實相符，始能認有證據能力，最高法院六十一年臺上字第
    三０九九號著有判例可資參照。所謂無瑕疵，係指被害人所為不利被告之陳述，
    與社會上一般生活經驗或卷存其他客觀事實並無矛盾而言，至所謂就其他方面調
    查認與事實相符，非僅以所援用之旁證足以證明被害結果為已足，尤須綜合一切
    積極佐證，除認定被告確為加害人之可能外，在推理上無從另為其他合理原因之
    假設，有不合於此，即不能以被害人之陳述做為論斷之證據。
三、公訴人認被告丙○○涉有刑法第三百三十六條第二項之業務侵占罪嫌，無非係以
    告訴人甲○○之指訴、證人乙○○之證詞、「我愛紅娘有限公司」財產清冊、被
    告與乙○○立具之協議書、暨被告身為「我愛紅娘有限公司」負責人，負責清算
    及分配公司剩餘財產，故應分予告訴人之辦公硬體設備，應屬被告業務上所持有
    之物，不得以已指定他人清算而推卻刑責；且縱使告訴人受通知而未領回分配之
    剩餘財產，被告非可因此取得該等物品所有權等為據。訊據被告堅詞否認涉有公
    訴人所指之業務侵占犯行，辯稱：告訴人、乙○○、洪敏夫雖曾出資與伊合夥經
    營「我愛紅娘有限公司高雄分公司」，然告訴人並非該分公司之股東，僅係隱名
    合夥人，於我愛紅娘有限公司高雄分公司解散時，隱名合夥契約依民法第七百零
    八條第六款之規定視為終止，告訴人僅得依同法但書之規定請求返還其餘存額，
    而無請求給付物品之權利，是縱伊未返還告訴人出資之餘存額，亦無由認定伊將
    持有他人之物易為不法所有；且乙○○制作剩餘財產分配表後將之取走，伊無法
    聯繫乙○○，不知悉分配予告訴人之財物為何，告訴人亦未曾要求交付公司剩餘
    物品，是無由認定伊有侵占之犯意，告訴人明知「我愛紅娘有限公司」營運虧損
    ，卻仍要求伊返還全部出資額五十萬元，雙方迭有爭執，應屬民事糾紛，不生刑
    事侵占問題等語。
四、經查：
（一）按隱名合夥人之出資，其財產權移屬於出名營業人；又隱名合夥契約終止時，
      出名營業人，應返還隱名合夥人之出資及給與其應得之利益，但出資因損失而
      減少者，僅返還其餘存額，民法第七百零二條、第七百零九條分別定有明文。
      次按隱名合夥人之出資，依民法第七百零二條規定，其財產權移屬於出名營業
      人；該項合夥財產，自係屬於出名營業人，並非與隱名合夥人所共有，關於營
      業上收取之款項，仍由出名營業人取得所有權，隱名合夥人除依法律或契約之
      規定，就其應受返還之出資及應得之利益，對於出名營業人得行使請求權外，
      要非直接就營業上收取之款項當然取得所有權；縱令出名營業人將該款據為己
      有，並未分給隱名合夥人，究與侵占他人所有物之條件不符，自無成立業務上
      侵占罪之可言，此有最高法院二十八年滬上字第三一號判例可稽。是隱名合夥
      契約終止時，出名營業人固應返還隱名合夥人餘存之出資額及給與其應得之利
      益，惟隱名合夥人並非當然取得該等款項利益之所有權，縱令出名營業人未將
      該等款項利益分配給隱名合夥人，亦與侵占他人所有物之構成要件不符，無成
      立業務侵占刑責之餘地。
（二）查被告、謝燕美、洪敏夫、洪震聲、洪輝華等五人於八十三年間向臺北市政府
      建設局申請設立「我愛紅娘有限公司」，經該局於八十三年三月四日以建一字
      第八三一０九六號函核准設立後；雖由被告與告訴人、乙○○、洪敏夫四人於
      八十三年八月十三日簽訂契約書，約定：「基於共同興趣，與創業抱負，以誠
      信、互助原則，成立『我愛紅娘高雄服務處』：：(一)出資比例：甲方（指被告
      ）出資新臺幣壹佰萬元，乙、丙、丁（指乙○○、告訴人、洪敏夫）各出資新
      臺幣伍拾萬元：：。(三)服務處的營運應每個月做業務檢討，若有盈餘或虧損。
      股東應依出資比例分享與分擔：：。(四)(1)一切收入應要求付款人開立以公司名
      義為抬頭劃線、禁止背書轉讓之票據支付之：：，」等情；惟同年間仍由參與
      設立之原股東即被告、謝燕美、洪敏夫、洪震聲、洪輝華等五人申請設立高雄
      分公司，且於八十三年八月五日經臺北市政府建設局以建一字第八七四六一七
      號函核准設立，發給公司執照；嗣八十六年三月間，「我愛紅娘有限公司高雄
      分公司」申請遷址，亦由前揭五位股東全體提出申請獲准等節，有被告庭呈之
      契約書一份可憑，並據本院調取該公司登記案卷核閱無誤，影印上開函稿、公
      司執照、分公司設立登記申請書、股東同意書、變更登記申請書等相關資料附
      卷足考。經訊證人乙○○亦證述：我知道「我愛紅娘有限公司」登記之股東是
      別人，而不是我和告訴人，被告當時有告訴我，我們只是高雄分公司的出資人
      ：：，被告於簽約後二個星期告知「我愛紅娘有限公司高雄分公司」以舊有總
      公司的股東延續下來，不再變更，我聽到後沒有做任何反對表示等語在卷（見
      本院九十一年九月十六日審理筆錄）。被告、告訴人、乙○○、洪敏夫四人既
      約定對於「我愛紅娘有限公司高雄分公司」所經營之事業出資，而分受其營業
      所生之利益及分擔所生損失，且同意以該分公司為對外營業之名義，足認其四
      人係與「我愛紅娘有限公司高雄分公司」成立隱名合夥關係，且由該分公司擔
      任出名營業人，被告、告訴人、乙○○、洪敏夫四人僅係隱名合夥之合夥人。
（三）承前所述，被告、告訴人、乙○○、洪敏夫四人與「我愛紅娘有限公司高雄分
      公司」成立之隱名合夥契約，於八十七年二月間經當事人同意終止後，告訴人
      等隱名合夥人固得向出名營業人即「我愛紅娘有限公司高雄分公司」請求返還
      餘存之出資額及給與其應得之利益，惟各該隱名合夥人並非當然取得該等款項
      或利益之所有權，故縱然「我愛紅娘有限公司高雄分公司」迄今尚未給付告訴
      人餘存之出資額及給與其應得之利益，亦難謂該分公司或其經理人即被告所為
      ，係將業務上所持有之告訴人之物易為己有。本案純屬民事糾葛，被告所為核
      與業務侵占罪之構成要件不符，自難以該罪相繩。此外，復查無其他積極證據
      足資認定被告涉有公訴人所指之業務侵占犯行，既不能證明被告犯罪，依法自
      應為無罪之諭知。
據上論斷，應依刑事訴訟法第三百零一條第一項，判決如主文。
本案經檢察官周治正到庭執行職務
中      華      民      國    九十一    年      九      月     三十     日
                                    臺灣臺北地方法院刑事第四庭
                                        法  官  吳靜怡
右正本證明與原本無異。
如不服本判決，應於判決送達後十日內，向本院提出上訴狀。
                                        書記官  游秀珠
中      華      民      國    九十一    年      十      月       二     日
